臺灣新北地方法院民事裁定　　　　　110年度消債更字第334號
聲　請　人　趙琳鳳
代　理　人　郭淳頤律師
上列當事人依消費者債務清理條例聲請更生，本院裁定如下：
    主  文
聲請人趙琳鳳自中華民國一一○年九月二十八日上午十時起開始
更生程序。
命司法事務官進行本件更生程序。
    理  由
一、按債務人不能清償債務或有不能清償之虞者，得依本條例所
    定更生或清算程序，清理其債務。債務人無擔保或無優先權
    之債務總額未逾新臺幣1,200 萬元者，於法院裁定開始清算
    程序或宣告破產前，得向法院聲請更生。債務人對於金融機
    構負債務者，在聲請更生或清算前，應向最大債權金融機構
    請求協商債務清償方案，或向其住、居所地之法院或鄉、鎮
    、市、區調解委員會聲請債務清理之調解。協商或調解成立
    者，債務人不得聲請更生或清算。但因不可歸責於己之事由
    ，致履行有困難者，不在此限。消費者債務清理條例（下稱
    消債條例）第3 條、第42條第1 項、第151 條第1 項、第7
    項定有明文。次按法院開始更生程序之裁定，應載明其年、
    月、日、時，並即時發生效力。法院裁定開始更生或清算程
    序後，得命司法事務官進行更生或清算程序。消債條例第45
    條第1 項、第16條第1 項前段定有明文。
二、本件聲請意旨略以：其名下有存款新臺幣（下同）2,260 元
    ，債務總金額達1,572,047 元，有不能清償債務之情事，消
    債條例施行前，曾依照中華民國銀行公會會員辦理消費金融
    案件無擔保債務協商機制，與最大債權銀行成立協商，嗣因
    菜市場擺攤販售皮帶之生意收入不順利，且須扶養年紀69歲
    的母親，而現在每月收入平均約34,470元，必要支出23,254
    元，餘額11,216元，實無力再負擔協議還款金額38,060元，
    縱每月收入全用作還款亦無法支應，故聲請人毀諾實具有不
    可歸責於己之事由，且其無擔保或無優先權之債務總額未逾
    1,200 萬元，復未經法院裁定開始清算程序或宣告破產，依
    法自得聲請更生程序，懇請裁定開始更生等語。
三、經查：
  ㈠聲請人前曾參與「中華民國銀行公會會員辦理消費金融案件
    無擔保債務協商機制」，與最大債權銀行達成協商，約定自
    95年7 月起，分60期，利率9.88% ，月付金38,060元，依各
    債權銀行債權金額比例清償各項債務，詎聲請人履約12期後
    即未依約繳款，並於96年8 月13日遭最大債權銀行判定毀諾
    等情，有國泰世華商業銀行民事陳報狀、財團法人金融聯合
    徵信中心之債權人清冊在卷可稽，是聲請人既經與債權銀行
    協商成立，再為更生或清算程序之聲請，即須符合「不可歸
    責於己之事由，致履行有困難者」之要件，並應審究其現況
    是否確實具有不能清償債務或有不能清償之虞之情事而定，
    合先敘明。
  ㈡按消債條例第151 條第7 項但書規定「因不可歸責於己之事
    由，致履行顯有重大困難」，並未附加「不可預見」之要件
    ，亦即該事由並不以債務人「不可預見」為必要。該項但書
    規定情形，僅須於法院就更生或清算之聲請為裁判時存在即
    可，不以協商成立後始發生者為限，並與債務人於協商時能
    否預見無關。債務人於協商時縱未詳加思考、正確判斷，或
    可預見將來履行可能有重大困難而仍冒然簽約成立協商，亦
    不能據此即認其履行顯有重大困難係可歸責於債務人（司法
    院98年第1 期民事業務研究會第24號司法院民事廳消費者債
    務清理條例法律問題研審小組意見參照）。經查：聲請人主
    張因生意收入不順利，須扶養年紀69歲的母親，且現每月收
    入平均約34,470元，扣除每月必要支出23,254元後，無力再
    負擔協議還款金額38,060元而毀諾等情，雖無毀諾當時之收
    支資料可供查核，但衡酌聲請人目前於「潔之方服務事業股
    份有限公司」擔任機動替補人員，如公司無工作可供其上工
    時，公司會介紹或由聲請人自行尋覓其他工作，平均每月收
    入約34,470元，惟同時必須支出房租、水費、電費、電話費
    、寬頻wife、桶裝瓦斯、交通費、看診費、生活必需品、日
    常飲食及母親扶養費等開銷，收支狀況顯無法再負擔協商還
    款金額，復考量聲請人從事清潔臨時點工之工作性質，本恐
    因經濟景氣、整體環境而影響工作所得，是依前開民事業務
    研究會之結論，聲請人主張因收入不足支應協商金額而毀諾
    ，應屬不可歸責於己之事由，而得聲請更生或清算程序。
  ㈢再聲請人目前於「潔之方服務事業股份有限公司」擔任機動
    替補人員，於公司無工作可供上工時，公司會介紹或由聲請
    人自行尋覓其他工作，平均每月收入約34,470元乙節，有勞
    工保險被保險人投保資料表、好景事業有限公司民事陳報狀
    、潔之方服務事業股份有限公司民事陳報狀、臻霖實業股份
    有限公司民事陳報狀、薪資轉帳紀錄在卷可稽，堪信為真正
    ；另聲請人表示每月必須支出房租6,000 元、水費125 元、
    電費1,250 元、電話費599 元、寬頻550 元、桶裝瓦斯480
    元、交通費1,000 元、看診費250 元、生活必需品2,500 元
    、日常飲食7,500 元等生活開銷，已為相當之解明，就母親
    扶養費3,000 元部分，亦有戶籍謄本為佐。準此，衡酌聲請
    人每月可處分所得34,470元，扣除每月必要生活支出20,254
    元及扶養費3,000 元後，帳面上雖仍餘有11,216元（計算式
    ：34,470－20,254－3,000 ），但考量聲請人名下並無恆產
    ，且工作之性質並非穩定，復以其每月所得收入及支出狀況
    ，較之被請求清償之債務總額，客觀上可預見係處於通常且
    繼續的不能清償之狀態，自合於「不能清償債務或有不能清
    償之虞」之要件。
  ㈣從而，聲請人聲請更生，已符合「不可歸責於己之事由，致
    履行有困難者」要件，於衡酌聲請人之經濟狀況後，亦符合
    有不能清償債務之情事，且其無擔保或無優先權之債務總額
    未逾1,200 萬元，復查無消債條例第6 條第3 項、第8 條或
    第46條各款所定駁回更生聲請之事由存在，本件更生之聲請
    ，即屬有據，爰依法命由司法事務官進行本件更生程序，裁
    定如主文。
四、更生程序開始後，聲請人之更生方案仍須由債權人會議可決
    或由法院裁定認可後方能實行，倘更生方案未能經債權人會
    議可決或經法院裁定認可，將依消債條例第61條規定，開始
    清算程序，此恐非有利於聲請人，是請斟酌以最大還款誠意
    ，擬定足為債權人接受或足供法院認為公允之更生方案，俾
    免更生程序進行至依消債條例第61條規定應行清算之程度，
    附此敘明。
中    華    民    國    110   年     9    月    28    日
                  民事第六庭  法  官  宋家瑋
上為正本係照原本作成。
本件不得抗告。
本裁定已於110年9月28日時公告。
中    華    民    國    110   年     9    月    28    日
                              書記官  洪愷翎